【裁判字號】    98,交聲,3006
【裁判日期】    980930
【裁判案由】    交管條例聲異
【裁判全文】
臺灣板橋地方法院交通事件裁定        98年度交聲字第3006號
原處分機關  交通部公路總局臺北區監理所
異  議  人
即受處分人  乙○○
上列異議人即受處分人因違反道路交通管理處罰條例案件，對於
交通部公路總局臺北區監理所於民國98年8 月10日以北監營裁字
第裁40-A00XKP125號所為之裁決處分（原舉發案號：臺北巿政府
警察局98年7 月6 日北巿警交大字第A00XKP125 號），聲明異議
，本院裁定如下：
    主  文
原處分撤銷。
乙○○不罰。
    理  由
一、原處分意旨略以：異議人即受處分人乙○○於民國98年7 月
    2 日上午8 時12分許，騎乘車牌號碼9FE-152 號普通重型機
    車，行經臺北巿南京東路，因有「汽車駕駛人轉彎時，不依
    標誌、標線、號誌指示」之違規行為，經臺北巿政府警察局
    松山分局交通分隊警員甲○○攔停掣單舉發，嗣原處分機關
    調查後，於98年8 月10日以板監營裁字第裁40-A00XKP125號
    裁決書，依道路交通管理處罰條例第48條第1 項第2 款及第
    63條第1 項第1 款（原處分漏載第1 款）規定，裁處罰鍰新
    臺幣（下同）600 元，並記違規點數1 點等語。
二、聲明異議意旨略以：伊原騎乘機車沿臺北巿基隆路1 段直行
    ，行經基隆路1 段、南京東路5 段及塔悠路交岔路口時，打
    算通過路口後繼續直行，該處交通標誌很多，交通號誌也相
    當複雜，伊在停等紅燈時，有看到一個禁止左轉標誌設置在
    伊對面，但該標誌是與南京東路5 段車行方向之交通號誌設
    置在一起，並非限制基隆路車輛之車行方向，伊當時看到禁
    止左轉標誌，所以直行，卻被開罰單，為此，請求撤銷原處
    分等語。
三、按駕駛人駕駛車輛或行人在道路上，應遵守道路交通標誌、
    標線、號誌之指示、警告、禁制規定，並服從執行交通勤務
    之警察或依法令執行指揮交通及交通稽查任務人員之指揮；
    又汽車駕駛人轉彎時，不依標誌、標線、號誌指示，處600
    以上1,800 元以下罰鍰，道路交通管理處罰條例第4 條第1
    項、第48條第1 項第2 款分別定有明文。復按標誌，係指以
    規定之符號、圖案或簡明文字繪於一定形狀之標牌上，安裝
    於固定或可移動之支撐物體，設置於適當之地點，用以預告
    或管制前方路況，促使車輛駕駛人與行人注意、遵守之交通
    管制設施；標誌得視需要加裝附牌，俾使車輛駕駛人及行人
    對於標誌圖案之含義易於瞭解；附牌，為主標誌牌之輔助標
    誌，凡主標誌牌無法完全表達設置目的（如特定管制時段或
    車種）等，或僅為說明、教育性質者，得設置之，道路交通
    標誌標線號誌設置規則第3 條第1 款、第14條、第136 條第
    1 項亦分別定有明文。再按禁行方向標誌，用以告示車輛駕
    駛人禁行之方式；設於禁止各種車輛右轉、左轉或左右轉道
    路入口附近顯明之處；有時間、車種、車道特殊規定者，應
    在附牌內說明，亦為道路交通標誌標線號誌設置規則第74條
    第1 項規定甚明。
四、經查：
  (一)異議人於98年7 月2 日上午8 時12分許，騎乘車牌號碼9FE-
    152 號普通重型機車，沿臺北巿基隆路1 段行駛，於通過基
    隆路1 段、南京東路5 段與塔悠路交岔路口後，為臺北巿政
    府警察局松山分局交通分隊警員甲○○攔停舉發其「違反禁
    止左轉標誌左轉」之違規行為，嗣經原處分機關調查後，仍
    認異議人係有，因有「汽車駕駛人轉彎時，不依標誌、標線
    、號誌指示」之違規行為，乃依道路交通管理處罰條例第48
    條第1 項第2 款及第63條第1 項第1 款規定，逕予裁處罰鍰
    600 元，並記違規點數1 點等情，有交通部公路總局臺北區
    監理所98年8 月10日北監營裁字第裁40-A00XKP125號違反道
    路交通管理事件裁決書、臺北巿政府警察局98年7 月6 日北
    巿警交大字第A00XKP125 號舉發違反道路交通管理事件通知
    單、臺北巿政府警察局松山分局98年7 月20日北巿警松分交
    字第09831787800 號書函等影本各1 件附卷可稽；而證人甲
    ○○亦到庭證稱：「當時我在松河街與塔悠路口執勤，當時
    違規的機車是從基隆路1 段的路口行駛進入松河街，先右轉
    塔悠路，再左轉進入松河街，違規的禁止左轉標誌是設在松
    河街的路口．．．禁止左轉標誌下方還有設置南京東路及基
    隆路車輛禁止進入松河街的標誌．．．當時現場就有設置禁
    止左轉及禁止進入松河街的標示」、「異議人是從基隆路南
    往北行駛，先右轉進入塔悠路，再左轉進入松河街」等語，
    乃證述異議人騎乘機車原沿基隆路1 段行駛，復右轉塔悠路
    ，再違規左轉駛入松河街等情，並提出違規地點設置之禁止
    左轉標誌照片及當庭繪製違規地點現場暨異議人駕駛路線圖
    為憑。
  (二)惟觀諸卷附舉發地點附近之電子地圖所示，本件證人甲○○
    所指異議人違規左轉之平面道路（其中標示「環東大道」之
    道路為高架道路）交岔路口，係基隆路1 段、南京東路5 段
    、塔悠路、松河街等多條道路交會，則異議人自基隆路1 段
    通過上開交岔路口後，即可直接進入松河街，無須先轉入塔
    悠路後再駛入松河街，是證人甲○○證述異議人係自基隆路
    1 段右轉塔悠路後，再左轉進入松河街一節，顯與前述各條
    道路實際連接之情形有間。又依證人甲○○及異議人當庭繪
    製之舉發地點現場圖所示，上開交岔路口進入松河街前方，
    設置有一禁止左轉之圓型禁制標誌，此併有證人甲○○提出
    之該標誌照片1 張存卷足憑；而觀諸該標誌照片，該禁止左
    轉標誌下方併設有一附牌，標示「南京東路基隆路車輛禁入
    松河街」等文字，然而，依前揭電子地圖所示，自基隆路1
    段連接松河街，僅須通過上開交岔路口後略偏右行駛即可進
    入松河街，並無必須左轉得能進入松河街，是異議人騎乘機
    車自基隆路1 段駛入松河街，自無可能有違反禁止左轉標誌
    而違規「左轉」之情事。至上開禁止左轉之圓型禁制標誌下
    方雖設置有標示「南京東路基隆路車輛禁入松河街」之附牌
    ，惟附牌設置之目的僅係作為主標誌牌之輔助標誌，以輔助
    說明標誌圖案之含義或標註管制時段、車種、車道，已如前
    述，本身並不具有警告、禁制、指示車輛駕駛人及行人有關
    道路交通利用之效力，自不得單以附牌上之說明內容指為車
    輛駕駛人及行人應遵從之用路指示；準此，上開交岔路口進
    入松河街前方設置之禁止左轉標誌，乃在禁止車輛駕駛人在
    該處左轉，而異議人騎乘機車沿基隆路1 段行駛，於通過該
    交岔路口後略偏右行駛進入松河街，並未違反前揭禁制標誌
    ，自無「轉彎不依標誌指示」之違規行為。
五、綜上所述，原處分機關認定受處分人有上開違反道路交通管
    理處罰條例之違規事實，且援引道路交通管理處罰條例第48
    條第1 項第2 款及第63條第1 項第1 款之規定，裁決異議人
    罰鍰600 元，並記違規點數1 點，核屬不當，本件異議人聲
    明異議為有理由，自應由本院將原處分撤銷，並自為裁處，
    諭知受處分人不罰，以資適法。
據上論斷，依道路交通案件處理辦法第20條前段，裁定如主文。
中    華    民    國    98    年    9     月    30    日
                  交通法庭    法  官  王瑜玲
以上正本證明與原本無異
如不服本裁定應於送達後5日內向本院提出抗告狀
                              書記官  謝嘉玲
中    華    民    國    98    年    9     月    30    日


司法院資訊處製作；財團法人民間司法改革基金會備份。
